【裁判字號】    99,家聲,12
【裁判日期】    990302
【裁判案由】    變賣遺產
【裁判全文】
臺灣臺東地方法院民事裁定              99年度家聲字第12號
聲  請  人  行政院國軍退除役官兵輔導委員會臺東縣榮民服務
            處
法定代理人  甲○○
上列聲請人聲請變賣被繼承人乙○○遺產事件，本院裁定如下：
    主  文
准聲請人變賣被繼承人乙○○所有如附表所示之不動產。
聲請程序費用由被繼承人乙○○之遺產負擔。
    理  由
一、聲請意旨略以：被繼承人乙○○（男，民國○○年○月○○日生
    ，身分證統一編號：Ｚ000000000號）於79年9月30日死亡，
    前經本院以96年度家催字第96號裁定准予公示催告乙○○之
    繼承人、債權人及受遺贈人於期間內表示繼承，期滿無繼承
    人表示繼承，行政院國軍退除役官兵輔導委員會（下稱退輔
    會）依法逕行將其遺產捐助設置財團法人榮民榮眷基金會（
    下稱榮民榮眷基金會），聲請人為其遺產管理人，因榮民榮
    眷基金會認有標售其遺留不動產，將餘款再捐助該會之必要
    ，為此聲請許可變賣被繼承人乙○○上開遺產等語。
二、按「現役軍人或退除役官兵死亡而無繼承人、繼承人之有無
    不明或繼承人因故不能管理遺產者，由主管機關管理其遺產
    。前項遺產事件，在本條例施行前，已由主管機關處理者，
    依其處理。第一項遺產管理辦法，由國防部及行政院國軍退
    除役官兵輔導委員會分別擬訂，報請行政院核定之。本條例
    中華民國八十五年九月十八日修正生效前，大陸地區人民未
    於第六十六條所定期限內完成繼承之第一項及第二項遺產，
    由主管機關逕行捐助設置財團法人榮民榮眷基金會，辦理下
    列業務，不受第六十七條第一項歸屬國庫規定之限制：一、
    亡故現役軍人或退除役官兵在大陸地區繼承人申請遺產之核
    發事項。二、榮民重大災害救助事項。三、清寒榮民子女教
    育獎助學金及教育補助事項。四、其他有關榮民、榮眷福利
    及服務事項。依前項第一款申請遺產核發者，以其亡故現役
    軍人或退除役官兵遺產，已納入財團法人榮民榮眷基金會者
    為限。財團法人榮民榮眷基金會章程，由行政院國軍退除役
    官兵輔導委員會擬訂，報請行政院核定之。」臺灣地區與大
    陸地區人民關係條例第68條定有明文。次按退輔會依上開條
    文第3項之授權，訂定退除役官兵死亡無人繼承遺產管理辦
    法，經行政院核定後實施，依88年5月11日修正後之該辦法
    第4條規定：「亡故退除役官兵遺產，除設籍於行政院國軍
    退除役官兵輔導委員會所屬安養機構者，由該安養機構為遺
    產管理人外；餘由設籍地輔導會所屬之退除役官兵服務機構
    為遺產管理人。」；第8條之1第1項規定：「遺產管理人為
    清償債權、交付遺贈物或移交遺產給大陸地區繼承人，有變
    賣遺產之必要者，應聲請法院許可後辦理。」準此以觀，退
    除役官兵之遺產管理人有變賣其遺產之必要時，應聲請法院
    許可後方可辦理。
三、查聲請人上開主張，業據提出本院96年度家催字第96號民事
    裁定、榮民榮眷基金會97年9月11日（97）榮基字第0405號
    函、建物所有權狀及被繼承人之除戶謄本影本等件為證，復
    經本院依職權調取本院96年度家催字第96號公示催告卷宗核
    閱無訛，堪信為真實。茲依前開證物所示，關於門牌號碼為
    高雄市○○區○○路31號3樓之1號、面積1624.99平方公尺
    之建物，被繼承人乙○○確有10,000分之50之所有權，且在
    臺灣地區與大陸地區人民關係條例第66條第1項所定聲明繼
    承之法定期間內，並無人承認繼承、報明債權或為願受遺贈
    之聲明，則聲請人為將被繼承人乙○○之遺產價額交付榮民
    榮眷基金會，確有變賣上開土地之必要，依前開規定，其聲
    請准予變賣被繼承人乙○○所遺有系爭上開建物，於法尚無
    不合，應予准許。
四、依非訟事件法第157條，裁定如主文所示。
中    華    民    國    99    年    3     月     2    日
                    家事法庭  法  官  范乃中
以上正本係照原本作成。
如對本裁定抗告，須於裁定送達後10日內，向本院提出抗告狀，
並應繳納抗告費新臺幣1,000元。
中    華    民    國    99    年    3     月     2    日
                              書記官  洪月甚
附表：
┌─┬──┬───────┬─────┬────┬────┐
│編│建號│基地坐落      │建築式樣主│面積    │ 權  利 │
│號│    ├───────┤要建築材料├────┤ 範  圍 │
│  │    │建物門牌      │及房屋層數│平方公尺│        │
├─┼──┼───────┼─────┼────┼────┤
│ 1│705 │高雄縣鹽埕區府│鋼筋混凝土│1,624.99│一萬分之│
│  │    │北段五小段 132│造        │        │五十    │
│  │    │、136、137、13│          │        │        │
│  │    │8、139、140、1│          │        │        │
│  │    │41、142、143之│          │        │        │
│  │    │地號          │          │        │        │
│  │    ├───────┤          │        │        │
│  │    │高雄縣鹽埕區府│          │        │        │
│  │    │北路31號3樓之1│          │        │        │
└─┴──┴───────┴─────┴────┴────┘

司法院資訊處製作；財團法人民間司法改革基金會備份。
